【裁判字號】    98,交聲,1299
【裁判日期】    981130
【裁判案由】    違反道路交通管理處罰條例聲明異議
【裁判全文】
臺灣士林地方法院交通事件裁定        98年度交聲字第1299號
原處分機關  臺北市交通事件裁決所
異  議  人
即受處分人  甲○○
上列異議人即受處分人因違反道路交通管理處罰條例案件，對於
臺北市交通事件裁決所民國98年10月14日所為處分（原處分案號
：北市裁罰字第裁22-ZBC098609號）聲明異議，本院裁定如下：
    主  文
原處分關於甲○○汽車駕駛人，汽車行駛高速公路速度超過規定
最高速限20公里以上未滿40公里，處罰鍰新臺幣參仟伍佰元部分
撤銷。
前項撤銷部分，甲○○汽車駕駛人，汽車行駛高速公路速度超過
規定最高速限未滿20公里，處罰鍰新臺幣參仟元。
其餘異議駁回。
    理  由
一、按汽車行駛高速公路，應依速限標誌指示，高速公路及快速
    公路交通管制規則第5 條第1 項前段定有明文；汽車駕駛人
    之行為經以科學儀器取得證據資料證明其行為違規，當場不
    能或不宜攔截製單舉發者，得逕行舉發；汽車行駛於高速公
    路、快速公路或設站管制之道路，不遵使用限制、禁止、行
    車管制及管理事項之管制規則而其行車速度超過規定之最高
    速限者，處汽車駕駛人新臺幣3,000 元以上6,000 元以下罰
    鍰，並記違規點數1 點，道路交通管理處罰條例第7 條之2
    第1 項第7 款、第33條第1 項第1 款、第63條第1 項第1 款
    分別定有明文。違規車種為小型車、行駛高速公路行車速度
    超過規定之最高速限未滿20公里，並於應到案期限內繳納或
    到案聽候裁決者，最低金額罰鍰為新臺幣3,000 元，違反道
    路交通管理事件統一裁罰基準表亦有明定。
二、原處分意旨略以：異議人即受處分人甲○○於民國98年7 月
    26日14時10分許，駕駛其所有車牌號碼3D-4388 號自用小客
    車（下稱系爭汽車），在國道3 號公路北向134.8 公里，經
    警以非固定式雷達測速照相採證，逕行舉發「汽車行駛高速
    公路速度超過最高速限（20公里以上未滿40公里）」之違規
    ，爰依道路交通管理處罰條例第33條第1 項第1 款處罰鍰新
    臺幣（下同）3,500 元，並依同法第63條第1 項第1 款（原
    處分裁決書漏列第1 款）記違規點數1 點。
三、異議意旨略以：採證照片顯示系爭汽車在國道3 號公路北向
    134.8 公里處遭攝得超速，惟「前有測速照相」之警告牌卻
    設置在國道3 號公路北向136.9 公里處，依道路交通管理處
    罰條例第7 條之2 第2 項第9 款、第3 項規定，警告牌設置
    處距離取締違規地點，須超過300 公尺，採證地點與告示牌
    設置處相差2.1 公里，逾一般駕駛對警告牌涵蓋距離之認知
    ；用以採證之非固定式雷達測速照相系統測得之速度有誤差
    正負值，本件超出規定最高車速應在20公里內，請撤銷原處
    分云云。
四、經查，受處分人於上開時間駕駛系爭汽車行經國道3 號高速
    公路，該地點限速110公里，在北向136.9公里處設置有「前
    有測速照相」警告標示，系爭汽車在北向134.8 公里處經非
    固定式雷達測速儀測得時速為132 公里之事實，有警告標示
    照片1 幀、舉發違反道路交通管理事件通知單（下稱舉發通
    知單）1 紙、系爭汽車違規採證照片1 幀附卷可稽（本院卷
    第6 、11頁），而本件員警使用採證違規之雷達測速儀於97
    年12月15日經經濟部標準檢驗局檢定合格，有效期限至98年
    12月31日止，有雷達測速儀檢定合格證書1 紙在卷可憑（本
    院卷第13頁），受處分人復供承斯時系爭汽車儀表板故障，
    伊不知確實車速為何，伊知道該路段最高速限110 公里，對
    於雷達測速儀測得車速為132 公里沒有意見（本院卷第23頁
    ），是系爭汽車於上開時地行車速度超過最高速限之事實，
    應堪認定。受處分人雖以前詞置辯，惟按對於行車速度超過
    規定之最高限速或低於規定之最低速限之違規行為，採用固
    定或非固定式科學儀器取得證據資料證明者，於高速公路須
    至少於300 公尺前，明顯標示之，道路交通管理處罰條例第
    7 條之2 第3 項定有明文，立法意旨係考量為免用路人在高
    速行駛中因欲免遭舉發而有臨時改變車速致生危險之情事，
    特規定之緩衝距離，是300 公尺為設置警告標示距離之下限
    ，徵諸法條用語為「須至少於300 公尺前」甚明。本件「前
    有測速照相」之警告標示距離受處分人遭取締超速處已逾30
    0 公尺，核與上開規定相符，受處分人此部分辯解，尚無足
    取。
五、次按認定犯罪事實所憑之證據，雖不以直接證據為限，間接
    證據亦包括在內。然而無論直接證據或間接證據，其得為訴
    訟上之證明者，須於通常一般之人均不致有所懷疑，而得確
    信其為真實之程度者，始得據為有罪之認定。倘其證明尚未
    達此一程度，而有合理之懷疑存在，而無從使事實審法院得
    有罪之確信時，即應由法院為諭知被告無罪之判決（最高法
    院76年度臺上字第4986號判例參照）。又法院受理交通事件
    ，準用刑事訴訟法之規定，道路交通管理處罰條例第89條前
    段定有明文，是以法院審理行為人違反道路交通管理處罰條
    例案件時，當有其適用。從而法院於審理行為人違反道路交
    通管理處罰條例案件，如就原處分機關所認定之行為人違規
    事實仍有合理之懷疑，而無法確信行為人確有該當於道路交
    通管理處罰條例各該處罰條文之構成要件事實時，此際即應
    依罪疑唯輕之原則，為受處分人有利之認定。本件用以測速
    之雷達測速儀，依經濟部標準檢驗局95年9 月19日公告之「
    雷射測速儀檢定檢查技術規範」第3.7 項所載，雷射測速儀
    之速率偵測準確度為+2km/h、-3km/h，有內政部警政署國道
    公路警察局第二警察隊98年11月20日公警二交字第09802724
    64號函1 紙、雷射測速儀檢定檢查技術規範1 份在卷可佐（
    本院卷第33至36頁），上揭「+2km/h、-3km/h」公差之意義
    為遭測車輛實際行速可能較雷達測速儀測得之車速高出至2k
    m/h ，或可能較雷達測速儀測得之車速低至3km/h ，有本院
    公務電話記錄1 紙可佐（本院卷第37頁），系爭汽車經雷達
    測速併測定車速為132 km/h，其實際行速可能在129km/h 至
    134km/h 間，亦即於誤差值為「-3km/h」之情形，系爭汽車
    之車速可能為129 公里，超過最高速限即未滿20公里（129k
    m/h －110km/h=19km/h），復無其他證據足資證明系爭汽車
    超速達20公里以上，揆諸上開說明，依罪疑唯輕原則，自應
    為對受處分人有利之認定。受處分人辯稱系爭汽車之車速可
    能未超過最高速限20公里，並非完全不足採，原處分逕認受
    處分人行車速度超速20公里以上，尚非妥適。
六、綜上述，原處分機關認受處分人有上開違規事實而予裁罰固
    非無見，惟原處分既有上開不當之處，應由本院將原處分裁
    處罰鍰3,500 元部分撤銷，依前揭違反道路交通管理事件統
    一裁罰基準表所定小型車行駛高速公路行車速度超過規定之
    最高速限未滿20公里，改諭知裁罰如主文第2 項所示。至原
    處分以受處分人違反道路交通管理處罰條例第33條第1 項第
    1 款規定，依同條例第63條第1 項第1 款併記違規點數1 點
    ，核屬適法，此部分異議為無理由，應予駁回。
據上論斷，依道路交通案件處理辦法第19條、第20條前段，裁定
如主文。
中    華    民    國    98    年    11    月    30    日
                    交通法庭法  官  陳美彤
以上正本證明與原本無異。
如不服本裁定應於送達後5日內向本院提出抗告狀。
                            書記官  吳旻玲
中    華    民    國    98    年    11    月    30    日


司法院資訊處製作；財團法人民間司法改革基金會備份。
